臺灣高等法院臺南分院刑事裁定
111年度毒抗字第789號
抗  告  人  陳志強


上列抗告人因聲請觀察勒戒案件（臺灣臺南地方檢察署111年度
毒偵字第1330號、聲觀字第504號），不服臺灣臺南地方法院中
華民國111年9月29日裁定（111年度毒聲更一字第13號）提起抗
告，本院裁定如下：
    主  文
抗告駁回。
    理  由
一、抗告意旨略以：請求給予緩起訴處分之機會，可以接受戒癮
    治療，這樣才可以照顧父母親，可以正常工作不影響生計，
    希望再次給予機會等語。
二、犯第10條之罪者，檢察官應聲請法院裁定，或少年法院（地
    方法院少年法庭）應先裁定，令被告或少年入勒戒處所觀察
    、勒戒，其期間不得逾二月。毒品危害防制條例第20條第1
    項定有明文。又毒品條例第24條第1項、第2項規定於修正後
    ，檢察官可依刑事訴訟法第253條之2第1項第4款至第6款或
    第8款規定，為多元之附條件緩起訴處分，不限於「附命緩
    起訴」，以使毒品施用者獲得有利於戒除毒癮之適當處遇，
    且該附條件緩起訴經撤銷後，檢察官應繼續偵查或起訴，其
    立法理由並說明：「緩起訴處分是利用機構外之處遇，協助
    施用毒品者戒除毒癮，為達成戒除毒癮之目的，於撤銷緩起
    訴處分後，宜由檢察官依法繼續偵查或起訴，亦即仍有現行
    條文第20條觀察、勒戒及強制戒治制度之適用，俾利以機構
    內之處遇方式協助其戒除毒癮，亦得為不同條件或期限之緩
    起訴處分」等語，與修正前所定之「依法追訴」不同，則新
    法規定之附條件緩起訴處分與曾受「觀察、勒戒或強制戒治
    」之處遇，已無法等同視之。是倘僅經檢察官為「附命緩起
    訴」而非起訴、判刑，不論有無完成戒癮治療，其再犯更有
    適用同條例第20條第3項規定，施以「觀察、勒戒或強制戒
    治」之必要（最高法院110年度台上字第2096號判決意旨參
    照）。查：抗告人未曾因施用毒品案件經觀察勒戒，有臺灣
    高等法院被告前案紀錄表可查，是檢察官本件聲請，合於上
    開程序規定。
三、毒品危害防制條例修正後，對於施用毒品者雖採取多元且以
    機構外處遇為主之「除刑不除罪」刑事政策，機構內之監禁
    措施則屬最後手段，惟機構內之觀察勒戒，與機構外之戒癮
    治療，同屬刑罰之替代措施，均屬治療為重之處遇，對於不
    適宜進行機構外治療方式之被告，檢察官依裁量權之行使聲
    請以實施觀察、勒戒之方式戒除毒癮，並無違背上開毒品危
    害防制條例修正之立法目的。經查：　　
㈠、抗告人前因於民國110年4月3日施用第二級毒品，經臺灣臺南
    地方檢察署檢察官以110年度毒偵字第1047號案件，為附戒
    癮治療、接受不定期尿液檢驗命令之緩起訴處分確定，緩起
    訴期間自110年7月1起至112年6月30日止。然抗告人因於緩
    起訴期間內，未完成戒癮治療、精神治療、心理輔導或其他
    適當之處遇措施（於治療期間，無故未依指定時間接受指定
    之治療逾3次），違背預防再犯所為之必要命令（於111年1
    月6日驗尿，結果呈毒品陽性反應，111年4月7日未依指定日
    期報到及驗尿），違背刑事訴訟法第253條之2第1項第6款、
    第8款規定，經同署檢察官以111年度撤緩字第356號處分書
    撤銷緩起訴處分確定。
㈡、抗告人本件於111年1月2日，再度施用第二級毒品，於同年月
    6日經採尿送驗，結果呈甲基安非他命代謝物陽性反應，有
    其尿液檢監管紀錄表、濫用藥物檢驗報告在卷可參，亦為其
    於偵查中坦承在卷，堪以認定。
㈢、抗告人於110年7月1日開始執行緩起訴處分命令，約半年時間
    即再犯本件施用毒品案件，且抗告人於前案緩起訴期間，又
    有未完成戒癮治療、精神及心理治療之情況，且無法自願配
    合尿液檢驗，已可見抗告人在人身自由未受拘束情況下，無
    法僅以社區型之戒癮措施，達到戒除毒癮之目的。況且，抗
    告人本件犯行，曾經檢察官於偵查中命抗告人前往奇美醫療
    財團法人奇美醫院樹林院區接受戒癮治療評估，依該院函覆
    檢察官內容略以，抗告人因經濟問題，經延後指定初次評估
    期間（原訂111年6月14日至6月28日，延至111年7月14日）
    ，然抗告人又因經濟問題未依指定時間前往完成評估等情，
    有該院111年7月19日奇成字第3156號函文在卷可參，亦可見
    抗告人無法配合完成戒癮治療，則抗告人再以願接受戒癮治
    療為由，提起抗告，請求撤銷觀察勒戒之裁定，自無理由。
四、綜上，抗告人符合毒品危害防制條例第20條第1項之聲請觀
    察勒戒要件，檢察官認抗告人本件以進行觀察、勒戒為適當
    ，其裁量權之行使尚無違法或不當之處。原裁定依檢察官之
    聲請，裁定抗告人送勒戒處所觀察、勒戒，核無不合，抗告
    人抗告請求撤銷原裁定，為無理由，應予駁回。
五、應適用之法律：刑事訴訟法第412條。　　　　　　
中　　華　　民　　國　　111 　年　　10　　月　　28　　日
                  刑事第二庭    審判長法　官  楊清安
                                      法　官  陳顯榮
                                      法　官  蕭于哲
以上正本證明與原本無異。
不得再抗告。
　　　　　　　　　　　　　　　　　　　書記官  鄭信邦
中　　華　　民　　國　　111 　年　　10　　月　　28　　日